臺灣臺北地方法院刑事判決
110年度審訴字第1058號
公  訴  人  臺灣臺北地方檢察署檢察官
被      告  吳祈葻




上列被告因偽造文書等案件，經檢察官提起公訴（110年度偵字
第18423號），被告於本院準備程序中就被訴事實為有罪之陳述
，經本院告以簡式審判程序之旨，並聽取當事人之意見後，裁定
改行簡式審判程序，並判決如下：
    主  文
吳祈葻犯行使偽造私文書罪，處有期徒刑壹年貳月；又犯業務侵
占罪，處有期徒刑陸月，如易科罰金，以新臺幣壹仟元折算壹日
。
未扣案之犯罪所得新臺幣貳佰陸拾貳萬元沒收，於全部或一部不
能沒收或不宜執行沒收時，追徵其價額。
    事  實
一、吳祈葻於民國104年7月起至108年3月止，擔任中華民國○○協
    會（址設○○市○○區○○路0段00號，下稱本案協會）秘書，負
    責處理該會會務，並保管本案協會之第一商業銀行安和分行
    00000000000號帳戶（下稱一銀帳戶）及文山指南郵局00000
    000000000號帳戶（下稱郵局帳戶）之印章及存摺，竟分別
    為下列行為：
　㈠吳祈葻明知除會務所需之外，不得擅以本案協會名義提領前
    揭帳戶存款，竟意圖為自己不法之所有，基於詐欺取財及行
    使偽造私文書之犯意，接續於105年4月間至107年7月間，至
    臺北市○○區○○路0段00號國立政治大學（下稱政治大學）內
    之第一商業銀行駐點櫃檯及政治大學外之郵局，臨櫃填寫取
    款憑條等提款文件，並盜蓋本案協會印章蓋用印文於前揭提
    款文件之存戶簽章欄內，偽以表示本案協會授權吳祈葻自各
    該帳戶提款或將定期存款解約後提款，再交付予經辦行員以
    行使，使不知情之經辦行員陷於錯誤，而將帳戶存款交予吳
    祈葻，足生損害於本案協會及前揭金融機構對於金融帳戶交
    易管理之正確性。
　㈡吳祈葻意圖為自己不法之所有，基於業務侵占之犯意，利用
    經手本案協會現金捐款之便，於104年8月15日至107年2月23
    日止，在本案協會內，接續將經手之現金捐款侵占入己。嗣
    經本案協會清查後確認吳祈葻上開提領及侵占之款項共計新
    臺幣（下同）443萬3439元。
二、案經本案協會告訴暨臺北市政府警察局文山第一分局報請臺
    灣臺北地方檢察署檢察官偵查後起訴。
    理  由
壹、證據能力部分：
    本案據以認定事實之供述證據，公訴人及被告吳祈葻於本院
    言詞辯論終結前均未爭執其證據能力，經審酌該等證據之取
    得並無違法，且與本案待證事實具有關聯性，依刑事訴訟法
    第159條之5之規定，自有證據能力；至非供述證據部分，與
    本案事實具自然關聯性，且非公務員違背法定程序所取得，
    依同法第158條之4規定反面解釋，亦具證據能力。
貳、實體部分：
一、認定事實所憑之證據及理由：
　  上揭事實，業據被告於偵訊及本院審理時坦承不諱，核與 
    證人本案協會代表人吳永昌於警詢之指述情節相符 ，且有
    被告107年12月24日親筆自白書影本、債務清償契約書影本
    、公證書暨公證人更正處分書影本、一銀帳戶客戶基本資料
    、歷史交易明細表、存摺封面暨內頁影本、 郵局帳戶歷史
    交易清單、存摺封面暨內頁影本及本案協會製作之被告經手
    款項明細表（侵占款項總金額估計約為40萬5,800元）在卷
    可稽 ，足認被告上開任意性自白確與事實相符，堪以採信
    。是本案事證明確，被告犯行堪以認定，應予依法論科。
二、論罪科刑：
　㈠法律適用：
　⒈被告行為後，刑法第336條第2項雖於108年12月25日修正公布
    ，並於同年月27日生效，然該次修正僅係統一罰金刑之計算
    標準及標點符號，並未變動法律之實質內容，自無比較新舊
    法之問題，應依一般法律適用原則，逕行適用現行法即修正
    後之規定。核被告就如事實欄之㈠所示之所為，係犯刑法第
    339條第1項之詐欺取財罪、同法第210條、第216條之行使偽
    造私文書罪；就事實欄之㈡所示之所為，則係犯刑法第336
    條第2項之業務侵占罪。
　⒉公訴意旨雖被告就如事實欄之㈠所示部分除行使偽造私文書
    罪之外，係犯業務侵占罪，然被告並未實際持有本案協會前
    揭帳戶存款，而係以盜用印章印文及填寫取款文件等詐術，
    偽以表示本案協會授權被告自各該帳戶提款或將定期存款解
    約後提款，使不知情之經辦行員陷於錯誤，而將帳戶存款交
    予被告，是公訴意旨容有未合，惟此部分事實與檢察官起訴
    之基本事實同一，且經本院於審理時告知事實及罪名，被告
    並為認罪表示，無礙其防禦權之行使，爰依法變更起訴法條
    。
　㈡罪數關係：　
  ⒈被告盜用本案協會印章之行為，為偽造私文書之部分行為，
    又偽造私文書之低度行為為行使之高度行為所吸收，不另論
    罪。
　⒉被告各基於詐欺取財、行使偽造私文書及業務侵占之單一犯
    意，施用詐術盜領本案協會存款或將本案協會之各該現金捐
    款侵占入己，時間密接、地點相同，各行為之獨立性極為薄
    弱，在刑法評價上，以視為數個舉動之接續施行，合為包括
    之一行為予以評價，均屬接續犯，各論以一罪。
　⒊被告就如事實欄之㈠所示部分係以以一行為同時觸犯詐欺取
    財罪及行使偽造私文書罪，屬想像競合犯，應依刑法第55條
    規定，從一重之行使偽造私文書罪處斷。
　⒋被告前揭行使偽造私文書、業務侵占犯行，犯意各別，行為
    互殊，應予分論併罰。
　㈢量刑審酌：
　  爰以行為人責任為基礎，審酌被告擔任本案協會之秘書，竟
    為牟私利，以行使偽造私文書之手段長期詐領存款及侵占所
    收取之現金捐款，侵害本案協會之財產法益，實難寬貸，兼
    衡其犯後坦承犯行及犯後迄偵結時償還本案協會180萬3,439
    萬元之態度及彌補損害情形、於111年1月24日就所餘未償還
    之263萬元款項賠償方式與本案協會調解成立，並於同年2月
    償還該期應付之1萬元，有調解筆錄及本院公務電話紀錄可
    參、本案協會各遭盜領及侵占款項金額高低、行為期間長短
    、被告審理時自陳碩士畢業之智識程度、現打零工維生，月
    收入約2萬多元、未婚、無子女、現無需扶養親人等生活狀
    況，暨其犯罪動機、目的、素行及告訴代理人於本院審理時
    陳稱「已經給被告2年多的機會，被告過去答應賠償的都沒
    有實現，若被告未來不依約賠償，應該要重判」之意見等一
    切情狀，量處如主文第1項所示之刑，以資懲儆。　
三、沒收與否之說明：
  ㈠被告行為後，刑法有關沒收之相關規定業於104年12月27日、
    105年5月27日修正，依刑法施行法第10條之3規定，自105年
    7月1日施行，且刑法第2條第2項亦已明定沒收適用裁判時之
    法律，是本案有關沒收部分，自應直接適用105年7月1日施
    行之相關規定。
  ㈡被告所盜領及侵占之443萬3439元，為本案犯行之犯罪所得，
    犯後已歸還之情形如前述，就尚未歸還本案協會之262萬元
    部分，雖未扣案，仍應依刑法第38條之1第1項前段、第3項
    規定，諭知沒收，如全部或一部不能沒收或不宜執行沒收時
    ，追徵其價額。
據上論斷，應依刑事訴訟法第273條之1第1項、第299條第1項前
段、第300條（依法院辦理刑事訴訟案件應行注意事項第159點，
判決書據上論結部分，得僅引用應適用之程序法條），判決如主
文。
本案經檢察官郭昭吟提起公訴，檢察官黃耀賢到庭執行職務。
中　　華　　民　　國　　111 　年　　3 　　月　　2 　　日
                  刑事第二十庭  法  官  賴鵬年
以上正本證明與原本無異。 
如不服本判決應於收受送達後20日內向本院提出上訴書狀，並應
敘述具體理由；其未敘述上訴理由者，應於上訴期間屆滿後20日
內向本院補提理由書（均須按他造當事人之人數附繕本）「切勿
逕送上級法院」。告訴人或被害人如對於本判決不服者，應具備
理由請求檢察官上訴，其上訴期間之計算係以檢察官收受判決正
本之日期為準。 因疫情而遲誤不變期間，得向法院聲請回復原
狀。
                                書記官　萬可欣
中　　華　　民　　國　　111 　年　　3 　　月　　2 　　日
附錄本案論罪科刑法條全文： 
中華民國刑法第339條
（普通詐欺罪）
意圖為自己或第三人不法之所有，以詐術使人將本人或第三人之
物交付者，處5年以下有期徒刑、拘役或科或併科50萬元以下罰
金。
以前項方法得財產上不法之利益或使第三人得之者，亦同。
前二項之未遂犯罰之。
中華民國刑法第336條
對於公務上或因公益所持有之物，犯前條第1項之罪者，處1年以
上7年以下有期徒刑，得併科15萬元以下罰金。
對於業務上所持有之物，犯前條第1項之罪者，處6月以上5年以
下有期徒刑，得併科9萬元以下罰金。
前二項之未遂犯罰之。